臺灣高等法院高雄分院刑事裁定　　　　 96年度交抗字第231號
抗　 告 人　　甲○○
即受處分人
上列抗告人因聲明異議案件，不服臺灣高雄地方法院中華民國96
年9 月29日裁定（96年度交聲字第782 號），提起抗告，本院裁
定如下：
    主  文
原裁定撤銷，發回臺灣高雄地方法院。
    理  由
一、本件抗告意旨略以：抗告人在台北市○○○路38號前，並未
    違規，卻被強制驅離開單告發且告發內容與事實不符。抗告
    人於95年9 月28日向台北市警察局交通大隊投訴，台北市政
    府警察局中正一分局95年10月13日回函中明示抗告人是臨時
    停車，並非停車，至該處是否距離該路口10公尺，抗告人無
    從得知，只知該處是交通局規劃為黃線路段，所以在該處臨
    停待客，而同時遭告發之同業（黃若文）因行車怕事，故先
    行歸責，同一法官裁定結果卻有不同（台灣高等法院96年度
    交抗字第148 號、台灣台北地方法院96年度交更聲字第11
    號），爰依法提起抗告，請求撤銷原裁定云云。
二、原審以：汽車駕駛人，臨時停車有下列情形之一者，處新臺
    幣3 百元以上6 百元以下罰鍰：二、在交岔路口、公共汽車
    招呼站10公尺內或消防車出、入口5 公尺內臨時停車。再汽
    車駕駛人，駕駛汽車有下列情形之一，而本章各條無處罰之
    規定者，處新臺幣9 百元以上1 千8 百元以下罰鍰：一、不
    服從交通勤務警察或依法令執行交通指揮、稽查任務人員之
    指揮或稽查。又本條例之處罰，受舉發違反道路交通管理事
    件之受處罰人，認為受舉發之違規行為應歸責他人者，應於
    舉發違反道路交通管理事件通知單應到案日期前，檢附相關
    證據及應歸責人相關證明文件，向處罰機關告知應歸責人，
    處罰機關應即另行通知應歸責人到案依法處理。逾期未依規
    定辦理者，仍依本條例各該違反條款規定處罰。道路交通管
    理處罰條例第55條第2 款、第60條第2 項第1 款、第85條第
    1 項分別定有明文。經查：(1)本件車牌號碼507-CS之營業小
    客車，係登記退輔會榮車服務中心所有，而案發當時異議人
    （即抗告人）為該車輛實際駕駛人，且異議人於上開舉發之
    時地係停車，而非臨時停車，將上開營業小客車停靠路旁排
    班等候載客，經警勸導驅離無效，拒不依員警指揮駛離，且
    不服員警要求出示行車執照及駕駛執照稽查等違規之事實，
    有原舉發單2 紙、台北地院95年度交聲字第1196號裁定書1
    份在卷足參。(2)再異議人於原舉發機關製單逕行舉發後，在
    原舉發通知單上所載應到案日期「95年10月1 日」前即95年
    9 月28日，由異議人以退輔會榮車服務中心代理人之名義填
    單、具狀，向台北市政府交通事件裁決所陳述意見、向台北
    地院提出聲明異議，依陳述內容補充摘要欄、異議狀理由欄
    第4 項之記載，已足以表明「填單人甲○○」、「撰狀人甲
    ○○」，即係上開違規行為所應歸責之駕駛人，有其交通違
    規陳述單、異議狀各1 份在卷足憑。(3)又台北地院上開裁定
    對於退輔會榮車服務中心不罰之主要理由，係認異議人上開
    違規停車之行為，並非經各級學校交通服務隊現場導護人員
    簽證檢舉，亦非違規停車而駕駛人不在場得以科學儀器採證
    舉發，復無不服指揮稽查而逃逸之情形，則該件員警對於退
    輔會榮車服務中心逕行舉發之程序，台北市政府交通事件裁
    決所對之裁罰，即難謂為適法，而應對於駕駛人即異議人另
    行辦理歸責裁罰等語明確，並非異議人未有上開違規行為，
    而將異議人異議之聲明駁回云云。
三、惟按「受處分人不服第八條主管機關所為之處罰，得於接到
    裁決之翌日起十五日內，向管轄地方法院聲明異議；又法院
    受理有關交通事件，準用刑事訴訟法之規定。」道路交通管
    理處罰條例第87條第1 項及道路交通案件處理辦法第4 條分
    別定有明文。又聲明異議案件之管轄事項，上開辦法既無特
    別規定，自應準用刑事訴訟法第五條第一項規定，由受處分
    人之違規行為地或其住所、居所或所在地之法院管轄，（參
    閱司法院第二廳七十四年七月十七日（七四）廳刑一字第五
    五０號函）。經查本件抗告人即受處分人甲○○住居所在屏
    東市○○街15號8 樓之1 ，此有個人基本資料查詢結果、臺
    灣高雄地方法院刑事異議狀（原審卷第9 頁）及本院刑事異
    議抗告狀在卷可按，且舉發單位亦認本件抗告人係於95年9
    月1 日下午1 時許，在台北市○○○路、南陽街口，因「在
    交岔路口十公尺內臨時停車」、不服稽查（拒絕出示證件）
    」等交通違規，而經台北市政府警察局警員依道路交通管理
    處罰條例第55條第2 款、第60條第2 項第1 款之規定當場舉
    發，並填掣北市警交字第ＡＥＶ122553號、ＡＥＶ122554號
    違反道路交通管理事件通知單，移送台北市交通事件裁決所
    列管後，另經台北市交通事件裁決所於96年7 月4 日以北市
    裁一字第0963 6263300號函移送高雄市政府交通局列管之事
    實，此有高雄市○○○○○道路交通理事件不服裁決聲明異
    議移送書（高市交裁字第32－ＡＥＶ122553、ＡＥＶ122554
    號；原審卷第2 頁）可按，足見抗告人違規地點及住居所均
    非在高雄地區，原裁定未予審酌，而逕為異議駁回之裁定，
    則容有未洽。準此，本件抗告人抗告意旨，雖非有理由，然
    原裁定既有上述不當。自應由本院撤銷原裁定，發回原審法
    院另為適法之裁定。
據上論結，應依道路交通案件處理辦法第26條，刑事訴訟法第41
3 條前段，裁定如主文。
中　　華　　民　　國　　96　　年　　11　　月　　15　　日
                  刑事第八庭    審判長法  官  翁慶珍
                                      法  官  范惠瑩
                                      法  官  李政庭
以上正本證明與原本無異。
不得再抗告。
中　　華　　民　　國　　96　　年　　11　　月　　15　　日
0 　　　　　　　　　　　　　　　　　　　書記官吳福連
